最高法院民事裁定　　　　　　　　　 110年度台上字第2629號
上　訴　人　莊隆慶
訴訟代理人　孫銘豫律師
　　　　　　楊舒婷律師
被 上訴 人　賴進南
　　　　　　李怡美
共　　　同
訴訟代理人　張致祥律師
上列當事人間請求清償借款事件，上訴人對於中華民國110年2月
9日臺灣高等法院第二審判決（109 年度重上字第266號），提起
上訴，本院裁定如下：
    主  文
上訴駁回。
第三審訴訟費用由上訴人負擔。
    理  由
按上訴第三審法院，非以原判決違背法令為理由，不得為之；又
判決不適用法規或適用不當者，為違背法令；且提起上訴，上訴
狀內應記載上訴理由，表明原判決所違背之法令及其具體內容，
暨依訴訟資料合於該違背法令之具體事實，其依民事訴訟法第46
9條之1規定提起上訴者，並應具體敘述為從事法之續造、確保裁
判之一致性或其他所涉及之法律見解具有原則上重要性之理由。
同法第467條、第468條、第470條第2項定有明文。是當事人提起
上訴，如依同法第469 條規定，以原判決有所列各款情形之當然
違背法令為理由時，其上訴狀或理由書應表明該判決有合於各該
條款規定情形之具體內容，及係依何訴訟資料合於該違背法令之
具體事實；如依同法第469條之1規定，以原判決有前條以外其他
不適用法規或適用不當為理由時，其上訴狀或理由書應表明該判
決所違背之法令條項，或有關解釋字號，或成文法以外之習慣或
法理、法則等及其具體內容，暨係依何訴訟資料合於該違背法令
之具體事實，並具體敘述為從事法之續造、確保裁判之一致性或
其他所涉及之法律見解具有原則上重要性之理由。上訴狀或理由
書如未依上述方法表明，或其所表明者與上開法條規定不合時，
即難認為已合法表明上訴理由，其上訴自非合法。本件上訴人對
於原判決提起上訴，雖以該判決違背法令為由，惟核其上訴理由
狀所載內容，係就原審取捨證據、認定事實及解釋意思表示之職
權行使，所論斷：上訴人在如第一審判決附表一、二所示支票（
下稱附表一、二支票，合稱系爭支票）發票人欄簽名，委託訴外
人謝嘉入填寫發票日及金額以調借現款使用，謝嘉入為上訴人借
款之代理人。謝嘉入持附表一支票向被上訴人李怡美借款，李怡
美於民國106年12月29日匯款新臺幣（下同）470萬元至謝嘉入帳
戶再轉匯上訴人帳戶 250萬元；謝嘉入持附表二支票或轉交訴外
人賴卓志向被上訴人賴進南借款，賴進南於106年11月22日至107
年1月22日以自己帳戶或履行輔助人賴卓志之帳戶，陸續匯款共7
,373萬元至上訴人或謝嘉入帳戶再轉匯上訴人帳戶，均約定借款
期限約1 個月，以票載發票日為清償日期，業經上訴人核對借款
金額，上開借款行為對上訴人發生效力，縱謝嘉入未如數轉交借
款予上訴人，亦不影響兩造間就上開借款成立之消費借貸契約。
又系爭支票僅為清償借款之支付工具，因面額高達500萬元或1,0
00萬元，賴進南就同紙支票未能一時以同一帳戶轉帳，分次匯付
借款，或謝嘉入先透過賴卓志向賴進南借款，事後再交付支票，
均合常情。嗣系爭支票屆期提示均遭退票，被上訴人依消費借貸
之法律關係，於原審減縮聲明，請求上訴人給付李怡美 250萬元
、賴進南 7,133萬元各本息，為有理由，應予准許等情，指摘為
不當，並就原審命為辯論及已論斷者，或其他與判決結果不生影
響之贅述，泛言未論斷、論斷矛盾或認作主張，或違反論理、經
驗、證據法則，而非表明依訴訟資料合於該違背法令之具體事實
，並具體敘述為從事法之續造、確保裁判之一致性或其他所涉及
之法律見解具有原則上重要性之理由，均難認已合法表明上訴理
由。又原審認定兩造間已就上開借款成立消費借貸契約，其判斷
當否，要屬事實認定，不具應予許可上訴之原則上重要性。依首
揭說明，應認其上訴為不合法。末查，上訴人已自認授權謝嘉入
在系爭支票上填入發票日及金額，委託謝嘉入、賴卓志調借現金
使用；李怡美於106年12月29日匯款470萬元至謝嘉入帳戶等事實
，且同意原審列為不爭執事項（見一審卷一200頁，卷二276、27
7頁，原審卷一144、145頁，卷二162頁），並對原審確認上訴人
有無向李怡美借款250萬元、賴進南共借款7,533萬元（嗣減縮為
7,133 萬元）之爭點，表明無意見，並同意以此為辯論及判決之
基礎（見原審卷一145頁，卷二158、211、228頁），即生拘束之
效力，原審自得據為認定事實及裁判之基礎。又原審並未否准上
訴人撤銷原自認賴進南匯款 7,923萬元之事實，而係綜合相關事
證，本於上訴人言詞辯論意旨狀所列不爭執事項，記載賴進南及
賴卓志為如該狀附表三、四、五所示匯款，暨賴進南於106 年11
月24日依上訴人指示匯款80萬元予訴外人李淑芬等情，判斷賴進
南交付借款共7,373萬元（見原審卷二162、184、228頁，原判決
4、5頁）。另原審已合法認定謝嘉入為上訴人借款之代理人，則
被上訴人匯款至謝嘉入帳戶，對於上訴人發生效力，並說明其餘
攻防方法及證據，經斟酌後，不足以影響判決之結果，尚非判決
不備理由。上訴人就各該部分之指摘，不無誤會。均附此敘明。
據上論結，本件上訴為不合法。依民事訴訟法第481條、第444條
第1項、第95條、第78條，裁定如主文。
中    華    民    國   110    年    11    月    17    日
                      最高法院民事第三庭
                          審判長法官  沈  方  維  
                                法官  鍾  任  賜  
                                法官  陳  麗  芬  
                                法官  方  彬  彬  
                                法官  張  競  文  
本件正本證明與原本無異
                                      書  記  官
中    華    民    國   110    年    11    月    30    日